最高法院刑事判決　　　　　　　　　　　　　　　九十一年度台上字第七四一０號
　　上　訴　人　甲○○
　　　　　　　　乙○○
　　共　　　同
　　選任辯護人　蔡清河律師
右上訴人等因偽造文書案件，不服台灣高等法院台南分院中華民國八十九年十月十二
日第二審判決（八十九年度上訴字第五六六號，起訴案號：台灣台南地方法院檢察署
八十七年度偵字第一一九七五、一一九七六號），提起上訴，本院判決如左：
    主  文
原判決撤銷，發回台灣高等法院台南分院。
    理  由
本件原判決認定上訴人乙○○、甲○○係同居男女關係。其等與陳正雄（另案處理）
及綽號「小李」、「小黑」者，共同基於意圖為自己不法所有之概括犯意。連續自民
國八十七年六月間起，以竊取他人信箱內信用卡帳單等資料後，假冒持卡人名義，向
所屬發卡金融機構，謊稱信用卡遺失或損毀，要求補發新卡、提高信用額度，並變更
新卡郵寄地址，再偽刻持卡人印章冒領。俟取得新卡後，持卡至各信用卡特約商店消
費或刷卡借貸，偽簽各持卡人之署押於信用卡簽帳單上，使商家陷於錯誤，詐得財物
後朋分花用。上訴人等冒刷之部分，詳如原判決附表所示。嗣經台南縣西港郵局投遞
士發現乙○○連續於同年九月二十一日及三十日，以相同方式，冒領黃文勇、何慧敏
二人所有掛號信件，認為有異，而報警查獲等情。因而維持第一審論處上訴人等共同
連續行使偽造私文書，足以生損害於他人罪刑之判決，駁回上訴人等在第二審之上訴
，固非無見。
惟查：(一)檢察官就第一審判決亦提起上訴，主張上訴人等係集團性智慧型犯罪，惡性
重大，犯罪後並未賠償被害人之損失，且甲○○並無悔意，仍置詞卸責，第一審對乙
○○、甲○○僅分別量處有期徒刑一年及有期徒刑八月，其量刑過輕，應予撤銷改判
較重之刑（見原審卷第十三頁）。乃原判決當事人欄未列檢察官為上訴人，且理由內
就檢察官之前開主張恝置不論，即遽予維持第一審判決，自難認適法。(二)將偽造之印
章，蓋其印文在制式之收據，已為一定意思表示，係犯偽造私文書罪。至偽造印章蓋
用之行為，係偽造私文書之部分行為，不另論罪。本件依原判決事實欄所載，上訴人
等偽刻前揭信用卡持卡人之印章後，用偽造之印章，冒領以掛號信件郵寄之新卡（見
原判決第二頁第五、六、九、十行）。則上訴人等似蓋前揭偽造印章之印文於掛號信
件收據，出示後由郵務人員收回，則何以不能就上訴人等之斯項行為論以行使偽造私
文書罪，而認偽造印章行為係偽造私文書之部分行為？原判決未詳予闡述，要屬理由
不備。(三)有罪判決書之事實一欄為適用法令之依據，凡與適用法令有關之事實必須詳
為記載，始足為適用法令之基礎。又刑法第三百二十一條第一項第四款所謂結夥三人
以上竊盜，係指在現場實施竊盜犯行者有三人以上而言。原判決事實欄雖謂上訴人等
與陳正雄、綽號「小李」、「小黑」者共五人，共同基於意圖為自己不法之所有之犯
意聯絡，竊取被害人信箱內之信用卡帳單資料（見原判決第二頁第二至四行）。然其
等五人究竟有幾人在現場實施竊盜犯行？此與判斷其等係共犯刑法第三百二十條第一
項之竊盜罪，抑犯同法第三百二十一條第一項第四款之結夥三人以上竊盜罪攸關，自
須詳為載述。乃原判決事實欄就此未詳實記載，自難為適用法律之依據。(四)甲○○於
原審辯稱：翁勝彬等人為男性，且其等姓名均無足令人懷疑非男性，而伊為女性，自
不可能於信用卡簽帳單上，冒用其等名義簽名詐取財物（見原審卷第五一頁）。而由
卷內資料以觀，如原判決附表所列翁勝彬、黃中杰、高衛民、李崑山等被害人均為男
性（見偵字第一一九七六號卷第五七、六六、七三、九一頁）。且其等名字客觀上似
不致被誤認係女性。則甲○○前揭辯解尚非全然無據，乃原審就其斯項辯解，未詳加
審酌論述，即逕為不利於其之判決，難謂無理由不備之違誤。(五)依原判決之記載，乙
○○、甲○○分別被查扣之現金新台幣（下同）三百元及一萬五千六百元，均屬其等
詐欺所得之物，則應歸還被害人，不得予以沒收。乃原判決將其宣告沒收，尚有未合
。以上或為上訴意旨所指摘，或為本院得依職權調查之事項。上訴人等上訴意旨指摘
原判決不當，非無理由，應認有發回更審之原因。又原判決不另為無罪諭知部分，因
公訴人認其與本件有罪部分，有裁判上一罪關係，亦應併予發回。
據上論結，應依刑事訴訟法第三百九十七條、第四百零一條，判決如主文。
中      華      民      國    九十一    年     十二     月    二十六    日
                              最高法院刑事第六庭
                                  審判長法官  吳  雄  銘
                                        法官  池  啟  明
                                        法官  石  木  欽
                                        法官  郭  毓  洲
                                        法官  吳  三  龍
      右正本證明與原本無異
                                              書  記  官
中      華      民      國    九十一    年     十二     月    三十一    日
